臺灣臺南地方法院民事裁定
109年度消債更字第239號
聲  請  人
即 債務 人  江珮君  

上列聲請人因消費者債務清理條例聲請更生，本院裁定如下：
    主  文
債務人甲○○自民國110年1月18日下午5時起開始更生程序，並命
司法事務官進行本件更生程序。
    理  由
一、按債務人不能清償債務或有不能清償之虞者，且無擔保或無
    優先權之本金及利息債務總額未逾新臺幣(下同)1,200萬元
    者，於法院裁定開始清算程序或宣告破產前，得向法院聲請
    更生；債務人對於金融機構負債務者，在聲請更生或清算前
    ，應向最大債權金融機構請求協商債務清償方案，或向其住
    、居所地之法院或鄉、鎮、市、區調解委員會聲請債務清理
    之調解；法院開始更生程序之裁定，應載明其年、月、日、
    時，並即時發生效力，消費者債務清理條例（下稱消債條例
    ）第3條、第42條第1項、第151條第1項、第45條第1項分別
    定有明文。
二、本件聲請意旨略以：聲請人積欠無擔保或無優先權之債務總
    額約為309萬8,117元，為清理債務，依消債條例第151條規
    定，於民國108年12間向最大債權金融機構台新國際商業銀
    行股份有限公司（下稱台新銀行）請求前置協商，台新銀行
    提供分180 期、週年利率0％、每期償還4,530元之還款方案
    ，惟因聲請人另有5間資產公司之債務未納入協商，以其收
    入扣除必要支出後，實無力負擔前述還款方案及資產公司之
    債務，致該次協商不成立。又聲請人無擔保或無優先權之本
    金及利息債務總額未逾1,200萬元，復未經法院裁定開始清
    算程序或宣告破產，亦無依消債條例或破產法之規定而受刑
    之宣告。為此，爰依消債條例規定聲請准依更生程序清理債
    務等語。
三、經查：
  ㈠聲請人主張其為一般消費者，5年內未從事小規模營業，現積
    欠無擔保或無優先權之本金及利息債務總額未逾1,200萬元
    ，聲請人已於108年12月間與最大債權金融機構台新銀行為
    債務清理之前置協商，前置協商未成立等情，有聲請人提出
    財團法人金融聯合徵信中心查詢當事人綜合信用報告回覆書
    、債權人清冊及前置協商不成立通知書等件為憑（見消債更
    卷第23至27、37至46、55頁），是聲請人主張其所積欠無擔
    保或無優先權之本金及利息債務總額未逾1,200萬元，並曾
    踐行前置協商程序而協商不成立等事實，應堪認定。
　㈡而依據台新銀行、聯邦商業銀行股份有限公司、玉山商業銀
    行股份有限公司、國泰世華商業銀行股份有限公司、兆豐國
    際商業銀行股份有限公司、乙○(台灣)商業銀行股份有限公
    司、仲信資融股份有限公司、良京實業股份有限公司、富邦
    資產管理股份有限公司、元大國際資產管理股份公司及台灣
    金聯資產管理股份公司陳報聲請人積欠債務金額分別為95萬
    2,500元、66萬9,529元、37萬1,953元、34萬2,052元、30萬
    2,716元、22萬2,360元、277萬1,915元、34萬4,623元、55
    萬6,940元、216萬1,529元及52萬9,013元（見消債更卷第11
    5至145、149至165、235至249、257至309、323至349、355
    頁）。聲請人之債務總額應為922萬5,130元（計算式：95萬
    2,500元＋66萬9,529元＋37萬1,953元＋34萬2,052元＋30萬2,71
    6元＋22萬2,360元＋277萬1,915元＋34萬4,623元＋55萬6,940元
    ＋216萬1,529元＋52萬9,013元＝922萬5,130元）。
　㈢聲請人稱現任職於春佑企業社，並提在職證明書及109年4月
    至6月之薪資袋（消債更卷第65至75、187頁）附卷為憑，經
    核109年4月至6月之薪資袋，聲請人平均每月收入約為2萬3,
    940元【計算式：（7,200元＋6,000元＋4,800元＋6,000元＋7,0
    20元＋6,000元＋5,850元＋5,550元＋5,850元＋5,850元＋5,850元
    ＋5,850元）÷3＝2萬3,940元】，此與聲請人主張每月收入為2
    萬5,000元（計算式：60萬÷24月＝2萬5,000元，見消債更卷
    第19頁）尚屬相符，而聲請人107、108年度查無薪資所得申
    報，有聲請人提出之107、108年度綜合所得稅各類所得資料
    清單在卷可佐（見消債更卷第33、175頁），此外，查無其
    他證據資料證明聲請人尚有其主張收入以外之所得，是聲請
    人每月收入應為2萬5,000元，並以此金額作為償債能力之計
    算基礎。又聲請人名下僅有機車1輛、郵局存款28元，有聲
    請人提出之財產及收入狀況說明書、全國財產稅總歸戶財產
    查詢清單、郵政存簿儲金簿內頁資料附卷可稽（見消債更卷
    第19、177至185頁），堪認屬實。
  ㈣按債務人必要生活費用，以最近1年衛生福利部或直轄市政府
    所公告當地區每人每月最低生活費1.2倍定之；受扶養者之
    必要生活費用，準用第1項規定計算基準數額，並依債務人
    依法應負擔扶養義務之比例認定之，消債條例第64條之2第1
    項、第2項分別定有明文。而最近1年衛生福利部所公告之臺
    南市每人每月最低生活費為1萬3,304元，以1.2倍計算應為1
    萬5,965元（元以下4捨5入），而聲請人所陳之每月生活費
    用為1萬3,800元（見消債更卷第21頁），尚符前揭最低生活
    標準，應屬可採，是聲請人個人每月生活必要支出以1萬3,8
    00元計算。又聲請人之子女為97年出生之未成年人（見消債
    更卷第51頁）；聲請人之父親為37年出生（見消債更卷第49
    頁），現已逾72歲，107年度無薪資所得申報、108年度申報
    利息所得9,713元，除此之外，並無工作收入，此有聲請人
    父親107、108年度綜合所得稅各類所得資料清單在卷可憑（
    見消債更卷第313至315頁），應認其子女與父親有受扶養之
    必要。惟聲請人之母親於107年度、108年度分別有申報薪資
    所得32萬3,819元、31萬3,330元（見消債更卷第191至193頁
    ），平均每月尚有2萬6,000餘元之薪資收入，應無受扶養之
    必要。是以，聲請人之子女及父親之生活費標準亦應以上開
    最低生活費標準為限，故依前述每人每月1萬5,965元之生活
    費標準，以及聲請人應負擔扶養義務比例認定（子女由父母
    共同扶養，聲請人應負擔2分之1；父親由姐妹2人共同扶養
    ，聲請人應負擔2分之1，見消債更卷第173、189頁），聲請
    人每月扶養其子女及父親之費用，應以1萬5,965元為上限（
    計算式：1萬5,965元÷2人×2人＝1萬5,965元），而聲請人所
    陳子女及父親之扶養費用共8,000元，未逾此範圍，核無不
    合。是聲請人每月必要生活費用應為2萬1,800元（計算式：
    1萬3,800元＋8,000元＝2萬1,800元）。
  ㈤綜上，聲請人每月收入2萬5,000元，扣除聲請人每月必要支
    出1萬3,800元及其子女、父親之每月扶養費8,000元後，已
    不足以支付最大債權銀行所提出之「分180期、利率0％」之
    優惠還款方案，更遑論債務人另有5間資產管理公司之債務
    未清償，堪認聲請人確已達不能清償債務或有不能清償之虞
    之程度。
四、綜上所述，債務人僅係一般消費者，積欠之無擔保或無優先
    權之本金及利息債務總額在1,200萬元以下，並曾向最大債
    權金融機構台新銀行請求協商債務清償方案，惟協商不成立
    ，且未經法院裁定開始清算程序或宣告破產，亦無依消債條
    例或破產法之規定而受刑之宣告之情，有本院消債事件查詢
    作業紀錄、臺灣高等法院被告前案紀錄表在卷可憑（見消債
    更卷第77至81頁），又查無消債條例第6條第3項、第8條或
    第46條各款所定駁回更生聲請之事由存在，則債務人聲請更
    生，應屬有據。
五、末按，法院裁定開始更生或清算程序後，得命司法事務官進
    行更生或清算程序，必要時得選任律師、會計師或其他適當
    之自然人或法人一人為監督人或管理人，消債條例第16條第
    1項定有明文。本件既經本院裁定開始更生程序，爰併依前
    開規定，命司法事務官進行更生程序。
中　　華　　民　　國　　110 　年　　 1　　月　　18　　日
                  民事第一法庭  法　官　廖建瑋
以上正本係照原本作成。
本裁定不得抗告。
本裁定已於民國110 年1 月18 日下午5 時公告。
中　　華　　民　　國　　110 　年　　 1　　月　　18　　日
                                書記官　鄭梅君